【裁判字號】    99,抗,904
【裁判日期】    990908
【裁判案由】    聲請撤銷緩刑
【裁判全文】
臺灣高等法院刑事裁定                  99年度抗字第904號
抗  告  人
即 受 刑人  甲○○
上列抗告人因違反藥事法案件，不服臺灣板橋地方法院99年度撤
緩更字第3號，中華民國99年7月13日撤銷緩刑宣告之裁定，提起
抗告，本院裁定如下：
    主  文
原裁定撤銷。
檢察官之聲請駁回。
    理  由
一、檢察官在原審聲請意旨略以：抗告人即受刑人甲○○因犯違
    反藥事法案件，經原審法院以97年度訴字第1483號判處應執
    行有期徒刑9月，緩刑3年，並應向公庫支付新臺幣（下同）
    5萬元確定，嗣檢方於民國98年6月 6日，通知受刑人應於98
    年6 月24日上午10時報到，並於98年8月15日前向國庫支付5
    萬元，然受刑人置之不理，其顯有違反刑法第74條第2項第4
    款（聲請書誤載為第 3款）所定負擔之情形，情節重大，難
    期受刑人將恪遵相關法令規定，原宣告之緩刑難收其預期效
    果，而有執行刑罰之必要，爰聲請撤銷受刑人緩刑之宣告等
    語。
二、按緩刑制度設計之本旨，除可避免執行短期自由刑之流弊外
    ，主要目的係在獎勵初犯、偶發犯或惡性較輕者使其改過遷
    善，如經宣告緩刑後，若有具體事證足認受宣告者並不因此
    有改過遷善之意，即不宜給予緩刑之寬典，乃另有撤銷緩刑
    宣告制度。又受緩刑之宣告而違反刑法第74條第2項第1款至
    第 8款所定負擔情節重大者，足認原宣告之緩刑難收其預期
    效果，而有執行刑罰之必要者，得撤銷其宣告，刑法第75條
    之1第1項第 4款雖有明文規定，惟考其立法意旨，係以：修
    正條文第74條第 2項增列法院於緩刑期間內，得命犯罪行為
    人於緩刑期內應遵守之事項（例如向被害人支付相當數額、
    向公庫支付一定之金額、接受精神、心理輔導、提供義務勞
    務或其他為預防再犯之事項），明定違反該條所定事項情節
    重大者，得撤銷其緩刑宣告，以期週延（修正說明第2項第3
    點前段參看）。該法條採用裁量撤銷主義，賦與法院撤銷與
    否之權限，特於第 1項規定實質要件「足認原宣告之緩刑難
    收其預期效果，而有執行刑罰之必要」，供作審認之標準（
    修正說明第 3項參看）。至於所謂「情節重大」，係指：受
    判決人顯有履行負擔之可能，而隱匿或處分其財產、故意不
    履行、無正當事由拒絕履行或顯有逃匿之虞等情事而言（修
    正說明第2項第3點後段參看）。據此，上揭「得」撤銷緩刑
    之情形，法官應依職權本於合目的性之裁量，妥適審酌受判
    決人於緩刑期間內違反應遵守事項之情節是否重大，是否已
    難收其預期之效果，而確有執行刑罰之必要，此與刑法第75
    條第1項所定2款情事，有一具備，即毋庸再行審酌其他情狀
    ，應逕予撤銷緩刑者不同。
三、經查，受刑人因違反藥事法案件，經臺灣板橋地方法院判處
    有期徒刑9月，緩刑 3年，並向國庫支付5萬元確定在案，嗣
    臺灣板橋地方法院檢察署檢察官核發板檢慎癸98執緩 112字
    第59626號、第59627號函，通知受刑人應於98年 6月24日上
    午10時前往該署報到，及向國庫支付5萬元，前揭2份通知函
    係於99年6月6日寄往受刑人之戶籍地即臺北縣中和市○○街
    22號 4樓，及偵查中所陳報之居所地即臺北縣板橋市○○路
    269 巷89號11樓，因均未獲會晤受刑人本人，亦均無受領文
    書之同居人或受僱人，而分別寄存送達於臺北縣政府警察局
    中和第二分局國光派出所、臺北縣政府警察局板橋分局後埔
    派出所等情，雖有上揭刑事判決、本院被告前案紀錄表、臺
    灣板橋地方法院檢察署送達證書影本、上開函文等件為證。
    然撤銷緩刑之宣告，攸關受刑人是否應受執行刑罰，涉及人
    身自由之保障，應給予受刑人適當之機會，以免遭惹不近人
    情或刑罰過苛之譏，此從檢方或法院就一般刑事案件，通常
    傳訊被告或訴訟關係人兩次以上，被告或訴訟關係人無正當
    理由不到庭，始予拘提或裁罰，殊少被告或訴訟關係人一次
    傳不到庭，即實施強制處分，以保障人權，可見一斑。本件
    執行檢察官，通知受刑人於98年 6月24日上午10時到庭，雖
    其送達依法發生效力，然受刑人僅一次不到庭，隨即為本件
    之聲請，對受刑人人身自由之保障，難免不週，實有失法院
    原宣告緩刑之旨。本院前次發回原審為妥適之處理，原審法
    院於99年7月9日通知受刑人與檢方聯繫並繳納公益捐款，受
    刑人欣然同意，經與癸股書記官聯絡，遵於99年 7月13日前
    往板橋地檢署報到，並預備繳納 5萬元予國庫，惟執行公務
    之人員卻予以拒收，此有原審99年7月9日及 7月13日公務電
    話記錄可稽。是以，受刑人是否無悔悟之心，是否違反負擔
    條件而情節重大，不無疑問。本院為保障人權，並瞭解受刑
    人是否有悔過之心及暫不執行其刑罰之情事，特於99年9月6
    日進行訊問，受刑人表示：其目前擔任中華電信外包廠商手
    機銷售員，月薪約3、4萬元，並願作慈善捐款等語，隨即於
    翌日捐助3萬元予中華民國紅十字總會，此有該會紅總第000
    000000號收據可參。由此觀之，受刑人有正當職業，有悔悟
    遷善之心，並願繳納公益捐款，其當初違反緩刑條件尚非重
    大，難謂原宣告之緩刑難收預期之效果，為貫徹原宣告緩刑
    之旨，並免予發監執行沾染惡習，本院認為受刑人暫無執行
    刑罰之必要。是本件檢察官聲請撤銷受刑人之緩刑宣告，尚
    有未洽，原審裁准撤銷緩刑，亦非適當，受刑人提起抗告，
    指摘原裁定欠妥，為有理由，應由本院撤銷原裁定，並駁回
    檢察官之聲請。
據上論斷，應依刑事訴訟法第413條後段，裁定如主文。
中    華    民    國    99    年    9     月    8     日
                  刑事第十三庭  審判長 法  官 曾德水
                                       法  官 王復生
                                       法  官 宋松璟
以上正本證明與原本無異。
不得再抗告。
                                       書記官 洪雪娥
中    華    民    國    99    年    9     月    8     日

司法院資訊處製作；財團法人民間司法改革基金會備份。
